【裁判字號】    94,訴,249
【裁判日期】    951018
【裁判案由】    侵權行為損害賠償
【裁判全文】
臺灣宜蘭地方法院民事判決               94年度訴字第249號
原      告  甲○○
訴訟代理人  曾威龍律師
被      告  乙○○
            同昌建築無限公司
上  一  人
法定代理人  丙○○
上二被告共同
訴訟代理人  林國漳律師
上列當事人間請求侵權行為損害賠償事件，本院於民國95年9月2
2日言詞辯論終結，判決如下：
    主  文
被告應連帶給付原告新臺幣伍拾萬伍仟參佰捌拾肆元，及自民國
九十四年十月八日起至清償日止按年息百分之五計算之利息。
原告其餘之訴駁回。
訴訟費用由被告連帶負擔三分之一；餘由原告負擔。
本判決第一項於原告以新臺幣壹拾陸萬捌仟伍佰元供擔保後，得
假執行。但被告如以新臺幣伍拾萬伍仟參佰捌拾肆元為原告供擔
保後，得免為假執行。
原告其餘假執行之聲請駁回。
    事實及理由
一、按訴狀送達後，原告不得將原訴變更或追加他訴，但請求之
    基礎事實同一，及擴張或減縮應受判決事項之聲明者，均不
    在此限，民事訴訟法第255條第1項第2款、第3款分別定有明
    文。查本件原告本起訴請求被告應連帶給付原告新臺幣（下
    同）1,608,396 元及自起訴狀繕本送達被告之翌日起至清償
    日止，按年息百分之 5計算之利息，嗣於本院審理中，減縮
    訴之聲明為：被告應連帶給付原告 1,417,905元及自起訴狀
    繕本送達被告之翌日起至清償日止，按週年利率百分之 5計
    算之利息，核屬減縮應受判決事項之聲明，經核並無不合，
    應予准許，合先敘明。
二、原告起訴主張：被告乙○○為被告同昌建築無限公司（下稱
    同昌公司）僱用之車輛系營建機械司機，為從事車輛系營建
    機械操作業務之人，自負有特別注意義務，於操作車輛系營
    建機械破碎機時應注意不得傷及他人身體，在所有人員已遠
    離機械後始得起動破碎機，並應注意除有採取安全措施外，
    應禁止人員進入其操作半徑內或附近有危險之虞之場所，且
    應注意破碎機力量強勁，不得使破碎機使用於供破碎以外之
    用途。於民國92年10月4日下午2時許，原告在宜蘭市○○路
    ○段342巷26號附近之工地從事 CAT320B三號挖土機焊接挖斗
    修理作業時，適現場 SK200-5型挖土機之挖斗十字型護板螺
    絲斷裂壞掉，致使挖斗分離扭曲變形，經被告同昌公司之人
    員林根明及被告乙○○自行修理無效，嗣再三請求原告查看
    ，並將 SK200-5型挖土機駛至原告附近，並用破碎機將上開
    挖土機分離扭曲變形之挖斗壓制固定，其後原告上前將挖斗
    十字型護板托起查看時，被告乙○○並無不能注意之情事，
    竟疏於注意，於原告站立於前開挖土機挖斗及破碎機鑽頭旁
    時，開動破碎機作用，致使破碎機鑽頭移動擊中十字型護板
    ，十字型護板再輾擊原告雙手，致原告受有左手輾傷併第二
    掌骨開放性骨折、右側尺骨尖突骨折、左手第一掌指關節脫
    臼，經治療後，原告左手拇指食指遺存明顯運動障礙、功能
    喪失，左前臂肌肉萎縮、肌力喪失，因而領有肢障之殘障手
    冊。則以該破碎機掌控於被告乙○○手中，該破碎機前端破
    碎桿鑽頭移動之力道多寡或進行速度，全然由被告乙○○操
    作，原告無從置啄，是以其操作本應注意安全，而當時又無
    不能注意之情事，被告乙○○操作破碎機前端破碎桿鑽頭傷
    及原告成殘，自應負過失責任。而被告乙○○為被告同昌公
    司僱用從事車輛系營建機械操作業務之司機，自應注意並執
    行上揭事項，其竟疏未注意及此，致使原告受有上揭傷害，
    原告之傷害既因被告乙○○不當操作破碎機所致，則被告乙
    ○○之過失與原告之傷害間有相果之因果關係，而被告乙○
    ○上開過失傷害之行為，亦經臺灣高等法院95年度上易字第
    65號刑事判決，以被告乙○○業務過失傷害罪判處拘役30日
    並經確定在案，故原告自得依侵權行為之法律關係請求被告
    連帶負損害賠償之責任，計被告應賠償原告醫療費用97,419
    元、看護費用97,800元、喪失勞動能力損失 722,686元、精
    神慰撫金500,000元，合計1,417,905元等語。至被告雖抗辯
    被告乙○○係聽從原告指示，並無過失，而被告乙○○駕駛
    破碎機協助原告修理機械，縱認有過失，亦非屬執行職務之
    範圍，被告同昌公司不應連帶負責，且原告請求醫療費用中
    有健保給付之部分，不得再為請求，且無看護之必要，所請
    求之看護費用亦嫌過高，而原告雖有第12等級殘廢之傷害，
    但原告並非無法工作，應無喪失勞動能力之損失，而精神慰
    撫金之請求過高云云，然被告乙○○為車輛系營建機械之司
    機，對於營建車輛機械之操作自應注意不得使車輛系營建機
    械供為主要用途以外之用途，被告乙○○既受僱於同昌公司
    擔任車輛系營建機械破碎機之司機，自有注意操作之義務，
    其竟違反其義務而接受原告之指示操作破碎機，以該機桿頭
    抵挖土機之挖斗哨子，明顯違反該機械之正常用途，被告竟
    疏未注意及此，仍不能謂無過失之責。又本件事故發生在被
    告同昌公司工地內，被告乙○○駕駛破碎機係為協助修理被
    告同昌公司之機械，故被告乙○○之行為均是為被告同昌公
    司執行相關職務與為公司利益而作，被告乙○○既為被告同
    昌公司之受僱人，被告同昌公司難辭僱用人之連帶責任。至
    醫療費用之支出係因被告之侵權行為所致，但無強制汽車責
    任保險存在，是以原告自得向被告請求包含健保給付在內總
    計97,419元之醫療費用。原告經歷 2次手術，由配偶看護，
    自亦得請求被告賠償看護費用，原告前後住院21天，且原告
    出院後返家，因兩手均骨折分別以石膏及固定板固定，造成
    生活不便，依診斷書所示至少休養 3個月，故原告請求之看
    護費用自屬合理。又原告因本件事故致肢障，有終身殘廢之
    情，亦無法從事粗重工作，為第12等級之殘廢，喪失勞動能
    力達 30.76％，自受有喪失勞動能力之損失。因被告乙○○
    之過失，致原告身受重傷，仍無法復原，留有肢障傷害，造
    成日常生活不便及精神、肉體痛苦折難一事，有終生殘廢之
    情，原告請求精神慰撫金自屬有理由等語。並聲明：（一）
    被告應連帶給付原告 1,417,905元及自起訴狀繕本送達被告
    之翌日起至清償日止，按週年利率百分之5計算之利息。
    （二）願供擔保，請准宣告假執行。
三、被告則以：被告乙○○受僱於被告同昌公司駕駛破碎機，雖
    有於92年10月 4日，原告修理、組裝林根明怪手的十字型護
    板時，由被告乙○○駕駛破碎機撐住挖斗哨子處以固定機身
    ，由於原告在組合時尚差些許距離，被告乙○○駕駛破碎機
    靠近，致擊中十字型護板，造成原告手臂之傷害，然原告修
    理挖土機本應自行修理，卻要求被告協助，被告亦為允諾，
    且所有協助行為均係聽從原告之指示而為，被告顯不符合前
    揭過失之要件，矧就修理挖土機而言，原告始為專業人士，
    究應如何修理，亦僅有其知悉，衡情被告自不可能隨意移動
    機具，當均係聽從原告指示，故被告乙○○自無過失之可言
    。且本案破碎機之使用係由原告所指示，其目的只在抵住挖
    土機之挖斗哨子，並非為正常之營業使用，應無所謂需在半
    徑均無人之情形下使用之限制，勞工安全衛生設施規則第11
    6 條之規定雖有限制，然則勞工安全衛生設施規則之立法意
    旨乃在規範雇主不得為某些作為以保護勞工，於本案並無適
    用餘地，原告誤引本條規定而逕認被告有過失，洵屬不當。
    又本件被告乙○○於事發當時係在協助原告修復挖土機，此
    並非被告乙○○原應執行之職務，自無令被告同昌連帶負責
    之餘地。縱認被告應負損害賠償責任，然原告請求之賠償金
    額亦無理由。就醫療費用部分，原告請求健保已負擔之部分
    ，於法即有未合。就看護費用部分，原告僅為左手受傷並非
    無法行動，其是否有必要看護亦值商榷，惟其卻請求 2個月
    又21日之看護費用，同亦不應准許，縱為真正，原告每日請
    求之看護費用仍屬過高。就喪失勞動能力損失部分，原告雖
    以勞工保險殘廢第12等級請求喪失勞動能力之損害，不過原
    告於受傷後並非毫無工作，其仍會與其子一起修理挖土機，
    因此原告此部分請求，洵屬無據。就非財產上之損害部分，
    本件被告乙○○縱有過失亦屬輕微，原告請求50萬元之精神
    慰撫金同屬過高。且按本件被告即便有過失，惟被告案發時
    操作破碎機均是依原告指示而行，原告對損害之發生實有重
    大過失，準此，亦應減輕或免除被告之責任等語，資為抗辯
    。並聲明：（一）原告之訴及假執行之聲請均駁回。（二）
    如受不利判決，願供擔保請准宣告免為假執行。
四、兩造不爭執事項：
（一）原告甲○○為承敬企業社負責人，從事挖土機修理業務，
      被告乙○○則任職於另一被告同昌建築無限公司，於92年
      10月 4日，因同昌建築無限公司承攬代辦公路總局宜蘭站
      至濁水溪橋北端鐵路高架工程，在宜蘭市○○路○段342巷
      26號附近工地之兩台挖土機故障，其中一台為被告乙○○
      所駕駛的 SK200-5型挖土機挖斗部分故障，另一台為林根
      明所駕駛的挖土機十字型護板脫落，原告於當日下午 2時
      30分左右至工地修理挖土機。
（二）原告於修理、組裝林根明怪手的十字型護板時，由被告乙
      ○○駕駛破碎機撐住挖斗哨子處以固定機身，由於原告在
      組合時尚差些許距離，被告乙○○駕駛破碎機靠近，致擊
      中十字型護板，嗣即造成原告手臂之傷害。
五、兩造爭執事項為：被告乙○○行為應否負侵權行為損害賠償
    責任？被告同昌公司是否應與被告乙○○負連帶賠償責任？
    如認被告應負損害賠償責任，原告請求賠償之金額是否合理
    ？茲分述如下：
（一）被告乙○○行為應否負侵權行為損害賠償責任？
  １、本件原告主張，被告被告乙○○為被告同昌僱用之車輛系
      營建機械司機，為從事車輛系營建機械操作業務之人，於
      92年10月4日下午2時許，原告在宜蘭市○○路○段342巷26
      號附近之工地從事 CAT320B三號挖土機焊接挖斗修理作業
      時，適現場 SK200-5型挖土機之挖斗十字型護板螺絲斷裂
      壞掉，致使挖斗分離扭曲變形，經被告同昌公司之人員林
      根明及被告乙○○自行修理無效，請原告查看，並將SK20
      0-5 型挖土機駛至原告附近，並用破碎機將上開挖土機分
      離扭曲變形之挖斗壓制固定，其後原告上前將挖斗十字型
      護板托起查看時，被告乙○○明知破碎機為車輛系營建機
      械，本應注意不得使供為主要用途以外之用，且依當時情
      形，並無不能注意之情事，竟疏於注意，於原告站立於前
      開挖土機挖斗及破碎機鑽頭旁時，開動破碎機作用，致使
      破碎機鑽頭移動擊中十字型護板，十字型護板再輾擊原告
      雙手，致原告受有左手輾傷併第二掌骨開放性骨折、右側
      尺骨尖突骨折、左手第一掌指關節脫臼，經治療後，原告
      左手拇指食指遺存明顯運動障礙、功能喪失，左前臂肌肉
      萎縮、肌力喪失之傷害等情，業經臺灣高等法院以95年度
      上易字第65號，對於被告乙○○以業務過失傷害罪判處拘
      役30日確定在案，此經本院調閱上開刑事卷宗（含94年度
      易字第361號刑事卷宗、93年度偵字第 1714號偵查卷宗）
      核閱無誤，自堪信為真實。
  ２、被告雖以前開情詞辯稱被告乙○○並無過失云云，然查：
    (1)被告乙○○為被告同昌公司僱用之車輛系營建機械司機，
      為從事車輛系營建機械操作業務之人，對於車輛系營建機
      械之操作，自負有注意操作之義務，且亦應知悉破碎機屬
      車輛系營建機械，自不得使用於其他之用途，而被告乙○
      ○既負有上開注意義務，而竟依原告之指示駕駛破碎機用
      於協助原告修理挖土機，已難謂其無違反駕駛破碎機之注
      意義務。
    (2)依證人林根明於刑事庭之證述：因為挖土機壞掉，被告（
      指被告乙○○）過來幫忙，挖土機挖斗哨子脫落要裝回去
      ，在裝的過程中，因為差一點點沒有辦法裝回去，所以請
      另一挖土機將脫落的挖斗哨子稍微扶正，以便裝回去，結
      果在扶正過程因為十字型護板掉下來，壓到告訴人（指原
      告）的手‧‧‧護板前後兩端有插孔，因為上方的插梢掉
      下來，所以挖土機沒有辦法操作，就用破碎機頂住十字護
      板，頂到插孔的位置插梢才可以插回去，但因為還差一點
      點所以要破碎機在移動一下，結果動一下十字護板就整個
      垂下來等語（見94年度易字第361號刑事卷宗第 44頁、第
      46頁），再參照證人劉錦士之證述：因為當天挖土機的十
      字護板插梢脫落裝不回去，所以請被告來幫忙，後來甲○
      ○說再來一點點，結果整個十字護板掉下來。破碎機的桿
      頭抵住十字護板後，因為要調整一點點，結果桿頭抵住過
      程中就脫落，導致十字護板甩下來等語（見94年度易字第
      361號刑事卷宗第 47、48頁），則依上開證人之證述內容
      ，可知被告乙○○駕駛破碎機頂住十字護板時，雖係經原
      告之指示始為移動之動作，然依破碎機之桿頭為圓椎狀，
      其性質本極易脫落，而縱使被告乙○○操作破碎機得僅移
      動2、3公分之微細距離，然於移動之際，稍一不慎即可導
      致破碎機之桿頭與抵住之十字護板鬆脫而掉落，故被告乙
      ○○既明知破碎機不得使用於其主要用途之外，竟仍駕駛
      破碎機協助原告修理挖土機，並於將破碎機之圓椎狀桿頭
      抵住十字護板時，因移動而導致十字護板掉落致擊中原告
      之手，造成原告受有上揭傷害，被告乙○○於移動之際顯
      有過失無誤，則被告乙○○自不得僅因其移動係根據原告
      之指示，而解免其過失責任。
    (3)從而，被告乙○○既為從事車輛系營建機械操作業務之人
      ，對於車輛系營建機械之操作，自負有注意操作之義務，
      且亦應知悉破碎機屬車輛系營建機械，自不得使用於其他
      之用途，竟依原告之指示駕駛破碎機協助原告修理挖土機
      ，並於將破碎機之桿頭抵住十字護板時，因移動不慎致十
      字護板掉落擊中原告之手，使原告受有上開傷害，被告乙
      ○○就本件事故之發生有過失甚明，而因被告乙○○之過
      失造成原告受傷，其過失與原告之傷害間有因果關係，被
      告不法侵害原告之身體，自堪認定，故原告請求被告乙○
      ○賠償其損害，自屬有據。
（二）被告同昌公司是否應與被告乙○○負連帶賠償責任？
  １、按民法第 188條規定僱用人之責任，其立法精神重於保護
      經濟上之弱者，增加被害人或得依法請求賠償之第三人之
      求償機會。觀乎其設有舉證責任轉換及衡平責任之規定自
      明。是以受僱人之行為是否與其職務有關係，允宜從廣義
      解釋，以資符合。其所謂受僱人執行職務，不法侵害他人
      權利之行為，不僅指受僱人職務範圍內之行為而定，即與
      執行職務相牽連之行為，不法侵害他人權利者，亦應包括
      在內。職務上予以機會之行為，即屬於與執行職務相牽連
      之行為。又按民法第188條第1項所謂受僱人因執行職務不
      法侵害他人之權利，不僅指受僱人因執行其所受命令，或
      委託之職務自體，或執行該職務所必要之行為，而不法侵
      害他人之權利者而言，即受僱人之行為，在客觀上足認為
      與其執行職務有關，而不法侵害他人之權利者，就令其為
      自己利益所為亦應包括在內（最高法院42年台上字第1224
      號判例、73年度台上字第4580號判決可資參照）。
  ２、查本件被告乙○○受僱於被告同昌公司駕駛破碎機，其工
      作內容為駕駛破碎機，工作地點為宜蘭市○○路○段342巷
      26號附近之工地，此均為被告所不爭執，則以本件事故之
      發生時地，係於被告乙○○工作之時間內，且位於其工作
      之地點，而其協助原告修理挖土機，亦係本於為被告同昌
      公司之利益所為，足認為與其執行職務有關，而不法侵害
      原告之利益，故原告依據民法第188條第1項之規定，請求
      被告乙○○與被告同昌公司連帶賠償，自屬有據。
（三）如認被告應負損害賠償責任，原告請求賠償之金額是否合
      理？
  １、按因故意或過失，不法侵害他人之權利者，負損害賠償責
      任；不法侵害他人之身體或健康者，對於被害人因此喪失
      或減少勞動能力，或增加生活上之需要時，應負損害賠償
      責任；不法侵害他人之身體、健康、名譽、自由、信用、
      隱私、貞操或不法侵害其他人格法益而情節重大者，被害
      人雖非財產上之損害，亦得請求賠償相當之金額；受僱人
      因執行職務，不法侵害他人之權利者，由僱用人與行為人
      連帶負損害賠償責任，民法第184條第 1項前段、第188條
      第1項前段、第193條及第195條第1項分別定有明文。故被
      告對於原告有不法侵害之行為，導致原告受有上揭傷害等
      情，既經認定於前，則原告請求被告連帶賠償其損害，即
      屬有據，其所請求之金額是否合理，茲於下分述之。
    (1)醫療費用部份：
      原告主張其因上揭傷害先後至羅東聖母醫院及行政院衛生
      署宜蘭醫院就診，因而支出醫療費用自費部分計 9,704元
      ，健保給付部份計87,715元等情，業據其提出醫療費用收
      據為證，而被告對於原告所支出之醫療費用自費部分並不
      爭執，故原告醫療費用自費部分之請求自屬可採。至健保
      給付之部分，被告則否認其主張之正當性，惟按全民健康
      保險法第 1條後段固規定，就該法未規定之事項應適用保
      險法相關規定。惟全民健康保險性質上係屬健康、傷害保
      險，除有全民健康保險法第82條規定之情形外，依保險法
      第130條、第 135條準用同法第103條之規定，全民健康保
      險之保險人不得代位行使被保險人因保險事故所生對於第
      三人之請求權，要無保險法第53條規定適用之餘地。是全
      民健康保險之被保險人，非因汽車交通事故受傷害，受領
      全民健康保險提供之醫療給付，其因侵權行為所生之損害
      賠償請求權並不因而喪失（最高法院89年度台上字第 805
      號判決參照）。經查本件事故非屬汽車交通事故，自無全
      民健康保險法第82條規定之適用，故原告受領全民健康保
      險提供之醫療給付，其因侵權行為所生之損害賠償請求權
      並不因此喪失，則原告請求被告連帶給付其醫療費用健保
      給付之部分自屬可採。從而，原告主張被告應連帶給付原
      告醫療費用共計97,419元，自屬有據。
    (2)看護費用部分：
      a.原告因本件事故而受有上開傷害，其於92年10月 4日因
        左手壓輾傷急診住院，主要傷害為第二掌骨粉碎骨折及
        手背皮瓣撕裂傷，於當日接受清創復位手術，於92年10
        月31日，因第一掌指關節脫臼再度入院行復位鋼釘固定
        手術，預估前後住院期間需他人照顧共21日，此有羅東
        聖母醫院95年5月19日天羅聖民字第378號函及所附病歷
        資料在卷可稽（見本院卷一第 139頁），故可知原告至
        少於住院之21日期間中，需他人照顧。又依病歷資料中
        之診斷書申請單、護理記錄之記載，原告係受有左手輾
        壓傷併第二掌骨開放性骨折、右側尺骨尖突骨折之傷害
        ，而原告左手及右手均半石膏固定（ 見本院卷一第154
        、157頁 ），且依證人即原告之妻丁○○到庭證述，原
        告受傷期間由其看護，住院共20幾天，原告出院後仍由
        其看護，其兩隻手都有上石膏，大約 2個多月，吃飯、
        洗澡均要人照顧等語在卷（見本院卷二第5、6頁），故
        可知原告於出院後，雙手上有石膏達 2個多月之時間，
        則原告雖非完全無法行動，然其雙手既上有石膏，日常
        生活起居飲食，於出院後 2個月內之期間，自仍需人照
        顧看護無誤。
      b.而原告既由其配偶丁○○為其看護，自受有相當於看護
        費之損害，因親屬看護所付出之勞力，並非不能評價為
        金錢，此種基於身分關係之恩惠，自不能嘉惠於被告，
        故原告請求於住院期間及出院後 2個月之期間之看護費
        用，自屬有據。而依羅東聖母醫院聘請看護須知，其全
        日班看護為1,800元，半日班看護為1,000元，故原告主
        張住院期間依照全日班 1,800元之看護費用計算，於出
        院後2個月內之期間依照半日班1,000元之看護費用計算
        ，因而被告應連帶給付原告97,800元（計算式：1800*
        21+1000*60=97800），即屬可採。
    (3)勞動能力減損之部分：
      a.查原告之傷勢情形，經羅東聖母醫院回函稱：病患甲○
        ○於92年10月 4日前來本院求診，經檢查為左側手部輾
        壓傷併第二掌骨開放性骨折，雖立即施行手術，但食指
        因粉碎性骨折及掌指骨關節損害，致使功能喪失，其他
        手部功能仍尚未復原，此有羅東聖母醫院93年2月3日天
        羅聖民字第83號函附刑事偵查卷宗可按（見93年度偵字
        第1714號卷宗第24頁），且經勞工保險局核定原告屬於
        第12等級殘廢，其勞動能力減損 30.76％，此有勞工保
        險局核定通知書、各殘廢等級喪失或減少勞動能力比率
        表在卷可參（見本院卷一第 46、175頁），自堪認原告
        確受有勞動能力之減損無誤。
      b.原告雖主張依據勞工保險局核定通知書上所載發給殘廢
        給付當月起前 6個月平均月投保薪資19,200元為計算減
        損勞動能力之費用損失依據，然依據本院調閱原告於92
        年間之財產所得資料可知，原告於92年間申報之所得總
        額為106,700元，核與原告所主張月薪 19,200元尚有差
        距，且其所提出發給殘廢給付當月起前 6個月平均月投
        保薪資，並不足以為其將來固定收入之依據，從而，本
        院認為應以行政院核定之基本工資即每月15,840元計算
        其工作收入較為可採，經計算後其年收入為 190,080元
        。
      c.依羅東聖母醫院95年5月19日天羅聖民字第378號函及所
        附病歷資料內容所載，原告於92年10月 4日入院手術、
        92年10月21日出院，宜休息3個月（見本院卷一第154頁
        ），可知原告自92年10月4日起至93年1月3日止3個月無
        法工作，自受有47,520元（計算式：15840*3＝47520）
        之無法工作之損害。
      d.原告係45年1月6日出生，而按勞工年滿60歲之後，雇主
        得強制退休，此為勞動基準法第54條第1項第1款所明文
        ，故原告得請求之勞動能力減損費用應計算至年滿60歲
        為止。故由93年1月4日起算當時，原告約為47.8歲，則
        原告得請求至60歲為止勞動能力減損之費用，以霍夫曼
        計算式扣除中間利息後為568,029元【計算式：190080*
        9.00000000+190080*0.2*（10.00000000-0.00000000）
        =0000000（小數點以下四捨五入）；0000000*0.3076＝
        568,029（小數點以下四捨五入）】。 故原告總計得請
        求減損勞動能力費用為615,549元（計算式：47520+568
        029＝615549），逾此部分之請求，為無理由。
    (4)精神慰撫金部分：
      本件車禍發生後，造成原告食指因粉碎性骨折及掌指骨關
      節損害，致使功能喪失，其他手部功能仍尚未復原，其精
      神上自屬受有痛苦，堪以認定，而審酌車禍發生迄今，被
      告尚未予以賠償之情事，且經本院調閱兩造92、93年度之
      財產所得明細資料（見本院卷一第76至96頁），並審核原
      告、被告乙○○名下均僅有汽車一輛，被告同昌公司名下
      有房屋及土地10筆、汽車13輛，兩造之資力、財產等一切
      狀況，認為原告得請求之精神慰撫金應以 200,000元為適
      當，逾此部分之請求，則屬無理由。
  ２、本件原告就系爭事故而受傷害之發生是否與有過失，其應
      負之過失比例為何？
    (1)本件被告乙○○於駕駛破碎機協助原告修理挖土機時具有
      過失，此業經認定在前，而依前述證人林根明、劉錦士之
      證述，可知被告乙○○移動其所駕駛之破碎機桿頭，係根
      據原告之指示，雖被告乙○○移動過程中導致桿頭滑動十
      字護板掉落具有過失，然其係根據原告之指示而為移動，
      原告於請求被告乙○○協助修理挖土機時，當可知悉破碎
      機之桿頭極易滑落，且於指示被告乙○○移動時，對於破
      碎機桿頭極易滑動一節，亦應知之甚詳，原告竟仍指示被
      告乙○○協助修理挖土機並移動破碎機之桿頭，原告所為
      之指示顯有不當，故原告就此事故之發生亦有過失堪可認
      定。
    (2)綜合前情，本院認為本件事故之發生而致原告受傷之結果
      ，原告應負50％之過失比例責任，被告亦應負50％之過失
      比例責任。
（四）從而，本件原告得請求之金額，包括醫療費用97,419元、
      看護費用97,800元、勞動能力之減損 615,549元及精神慰
      撫金200,000元，合計為1,010,768元。被告應負50％之過
      失比例責任，則原告前述得請求之總金額乘以50％為505,
      384元。
六、綜上所述，原告基於侵權行為之法律關係，請求被告連帶給
    付505,384元及自起訴狀繕本送達翌日即94年10月8日起至清
    償日止，按年息 5％計算之利息，為有理由，應予准許，逾
    此範圍之請求，則無理由，應予駁回。
七、本件原告勝訴之部分，原告及被告均陳明願供擔保請求宣告
    假執行或免為假執行，經核均無不合，爰各酌定相當之擔保
    金額，併予准許之。又原告敗訴之部分，其假執行之聲請，
    因訴之駁回而失所附麗，應併予駁回。
八、結論：本件原告之訴為一部有理由、一部無理由，依民事訴
    訟法第79條、第85條第 2項、第390條第2項、第392條第2項
    ，判決如主文。
中    華    民    國    95    年    10    月    18    日
                  臺灣宜蘭地方法院民事庭
                      法  官  鄭貽馨
正本與原本無異。
如不服本判決應於判決送達後20日內提出上訴狀（須附繕本）。
中    華    民    國    95    年    10    月    19    日
                      書記官  陳蒼仁


司法院資訊處製作；財團法人民間司法改革基金會備份。
